臺灣高等法院刑事判決
109年度上訴字第3172號
上  訴  人  
即  被  告  張有為



選任辯護人  李金澤律師
上列上訴人因殺人未遂等案件，不服臺灣臺北地方法院109年度
訴字第173號，中華民國109年8月6日第一審判決（起訴案號：臺
灣臺北地方檢察署109年度偵字第1945號），提起上訴，本院判
決如下：
    主  文
上訴駁回。
    事  實
一、張有為明知可發射子彈具有殺傷力之改造手槍及具有殺傷力
    之子彈，係槍砲彈藥刀械管制條例所列管之槍枝及子彈，非
    經中央主管機關之許可，不得寄藏，竟基於寄藏前揭槍彈之
    犯意，於民國108年10月初某日，在臺北市○○區○○路0段00號
    住處，受真實姓名年籍不詳、綽號「孫煜」之男子所託，將
    改造槍枝1支及具殺傷力之子彈共8顆（下稱本案槍彈）藏放
    於上開住處。
二、張有為於108年12月初，因故遭文山地區十五份幫幫派成員
    曹展成等人毆傷，欲對上開幫派成員報復，遂於108年12月2
    1日攜帶本案槍彈至臺北市○○區○○路0段00號台北○○文旅旅店
    投宿，並於同年月24、25日，均前往臺北市○○區○○路0段00
    號（下稱案發址）附近勘查現場、觀察上開幫派成員之動態
    ，再於同年月26日中午12時48分許，攜帶本案槍彈至案發址
    附近埋伏等候，迨尹貽松於同日下午1時50分許，自案發址
    地下1樓走出，張有為見尹貽松出現，認為尹貽松為曹展成
    等人之首腦，即迅速步行至案發址前人行道，基於使人下肢
    機能毀敗或嚴重減損之重傷害犯意，趁尹貽松欲開車門乘車
    而背對其之際，站在尹貽松後方約2公尺處，持本案裝有子
    彈之槍枝，接續朝尹貽松下肢射擊4槍，分別擊中尹貽松右
    小腿1槍、左大腿2槍、右膝蓋1槍，致尹貽松受有雙側下肢
    槍傷、雙側股骨開放性骨折、右側脛骨開放性骨折等傷害，
    幸經送醫急救後始未造成前揭重傷結果，張有為開槍後旋即
    逃離現場。
三、案經尹貽松訴由及臺北市政府警察局文山第一分局報請臺灣
    臺北地方檢察署檢察官偵查後起訴。
    理  由
壹、證據能力部分：
    按被告以外之人於審判外之陳述，雖不符刑事訴訟法第159
    條之1至第159條之4之規定，而經當事人於審判程序同意作
    為證據，法院審酌該言詞陳述或書面陳述作成時之情況，認
    為適當者，亦得為證據。又當事人、代理人或辯護人於法院
    調查證據時，知有第159條第1項不得為證據之情形，而未於
    言詞辯論終結前聲明異議者，視為有前項之同意，同法第15
    9條之5亦有明定。查本件檢察官、上訴人即被告（下稱被告
    ）張有為及辯護人就本判決下列所引被告以外之人於審判外
    陳述之證據能力均不予爭執，迄至言詞辯論終結，亦未對該
    等證據之證據能力聲明異議，本院審酌該些供述證據作成時
    ，核無違法取證或其他瑕疵，認為以之作為本案之證據屬適
    當，自有證據能力。其餘資以認定被告犯罪事實之非供述證
    據，均查無違反法定程序取得之情形，依刑事訴訟法第158
    條之4反面規定，亦具證據能力。
貳、實體部分：
一、認定事實所憑之證據及理由： 
  ㈠事實欄非法寄藏本案槍彈部分：
    此部分事實，迭據被告於偵查、原審及本院審理時均坦認不
    諱（見臺灣臺北地方檢察署109年度偵字第1945號卷，下稱
    偵卷，卷一第107頁；原審卷一第24、124、490頁；本院卷
    第77頁），且有被告於事實欄所示時、地開槍射擊告訴人
    尹貽松時之監視器錄影畫面截圖、臺北市政府警察局刑事鑑
    識中心現場勘查報告、內政部警政署刑事警察局109年2月24
    日刑鑑字第0000000000號鑑定書、告訴人經射傷送醫診治之
    臺北市立萬芳醫院（下稱萬芳醫院）診字第0000000000號診
    斷證明書可證（見偵卷一第78頁，偵卷二第43頁，原審卷一
    第275至286、323至326頁），又本案子彈8顆既經被告以本
    案手槍擊發其中4顆，並造成告訴人受有前揭傷勢，被告亦
    自承：本案子彈口徑全部相同等語（見原審卷一第124頁）
    ，堪認本案槍彈均具有相當動能而可穿入人體皮肉層，顯具
    殺傷力無誤，足徵被告上開任意性自白與事實相符，堪可信
    實。
　㈡事實欄重傷害未遂部分：
　　訊據被告固坦承有於前揭時、地，持本案槍彈射擊告訴人，
    惟矢口否認有何重傷害未遂犯行，並辯稱：我只是想要給告
    訴人一個教訓，只想傷害他，沒有要讓他受重傷的意思云云
    ；其辯護人以：被告僅有傷害犯意云云置辯。經查：
　⒈被告有於前揭時、地，持本案槍彈射擊告訴人下肢，致告訴
    人受有前揭傷勢乙情，業據被告於偵查、原審及本院審理時
    坦認不諱（見偵卷一第108至110頁，原審卷一第490頁，本
    院卷第77頁），核與證人即告訴人於偵查及原審審理時之證
    述情節相符（見偵卷一第93至95、169至171頁，原審卷一第
    217頁），且有被告案發前、後行蹤及案發當時之監視器錄
    影畫面截圖、臺北市政府警察局刑事鑑識中心現場勘查報告
    卷（包含現場勘察採證照片簿）、前引萬芳醫院診斷證明書
    暨該院109年3月13日萬院醫病字第0000000000號函所附告訴
    人病歷資料、原審所拍攝之告訴人下肢槍傷照片可稽（見偵
    卷一第69至82頁，偵卷二第43頁，原審卷一第73至103、223
    至241、273至448頁），首堪認定。
　⒉而告訴人所受傷勢，依萬芳醫院函覆結果，認經治療後骨折
    病況已癒合，需半年至1年恢復肌力等情，亦有該醫院109年
    6月8日萬院醫病字第0000000000號函可參（見原審卷一第26
    7至268頁），應認告訴人傷勢程度尚未達下肢毀敗或嚴重減
    損機能而僅為普通傷害。
　⒊被告之行為係出於重傷害故意，而非殺人故意或傷害故意： 
     
    按加害人有無重傷害之犯意，乃其個人內在之心理狀態，是
    欲判斷其主觀上之犯意究係殺人、重傷害或普通傷害，應就
    外在之一切證據，詳查審認，舉凡其犯罪之動機、兇器類別
    、行兇之具體過程、傷痕之多寡輕重、傷勢程度、案發當時
    之情境、犯後態度等，綜合研析，作為認定之基礎（最高法
    院102年度台上字第2043號判決意旨參照）。經查：  
　①被告所使用之本案槍彈具殺傷力乙節，業如前述，而子彈具
    有穿透性，朝大腿、膝蓋及小腿等下肢射擊，倘子彈貫穿或
    擊斷骨骼或神經，足以發生毀敗或嚴重減損下肢跑跳、行走
    等機能之結果，此為一般人之普遍認知，被告為智能成熟、
    身心健全之成年男子，其亦自承服役時有操作過槍枝射擊等
    語明確（見原審卷一第488頁），對此亦當有所認識。再參
    被告槍擊告訴人之部位，分別為右小腿1槍（有2個傷孔）、
    左大腿2槍（有4個傷孔）、右膝1槍（子彈卡在膝蓋內，故
    僅1個傷孔），有萬芳醫院109年6月8日萬院醫病字第000000
    0000號函及前引告訴人下肢槍傷照片可查（見原審卷一第22
    3至241、267頁），堪認被告所擊發之子彈，已貫穿告訴人
    下肢，而被告開槍當時距離告訴人約2公尺，開槍過程是快
    速朝告訴人下肢部連續射擊4槍，迭據其於原審訊問及審理
    時供承在卷（見原審卷一第24、487至488頁）。綜此，被告
    持槍近距離朝告訴人下肢射擊多槍，主觀上自有使被告下肢
    受重傷之犯意無誤。
　②被告固以前詞置辯；惟查，如若被告僅欲使告訴人受輕微傷
    害，當可射擊1槍後即行離去，然被告卻對告訴人雙下肢連
    續射擊多槍，且被告當時僅有8枚子彈，並擊發4槍，業經其
    自承在案（見原審109年度聲羈字第2號卷第16頁背面），而
    分別擊中告訴人右小腿1槍、左大腿2槍、右膝蓋1槍，足見
    被告所擊發之子彈均準確命中告訴人下肢無誤，衡與常情下
    ，慌張射擊時難以精準掌控槍枝之情狀相悖，益徵被告乃是
    刻意朝告訴人下肢瞄準擊射，故其開槍之目的，自有使告訴
    人日後雙腳喪失跑跳、行走功能之意思甚明，是上開所辯，
    並無足採。
　③至公訴意旨雖認被告乃基於殺人之不確定故意而開槍射擊告
    訴人，而應論以殺人未遂云云。然查：
　⑴據告訴人於偵查中證稱：我當時一打開車門我就聽到碰碰連
    續3、4聲，我就倒在地上，被告是從我後方開槍，我倒下後
    ，被告走到車子前方看著我並用槍指著我，我就大聲地罵他
    「你是誰」，被告就跑走了等語（見偵卷一第169頁），另
    依卷附案發當時監視器錄影畫面截圖亦可見告訴人當時完全
    背對著被告，被告與告訴人距離極為接近，被告持槍角度則
    係槍口朝下，對著告訴人下肢（見偵卷一第78頁），如被告
    係基於殺人犯意，當能朝毫無防備之告訴人上半身重要臟器
    甚至頭部射擊，然被告捨此不為，僅將槍口朝下而對告訴人
    下肢開槍，顯有意避開告訴人上開致命要害；於告訴人中槍
    倒地而面朝被告時，被告更能輕易直接瞄準腿部已中彈而無
    逃跑機會之告訴人之頭部、軀幹等要害部位開槍，然被告亦
    無此舉，於告訴人倒地後僅持槍指著告訴人，未再對告訴人
    擊發所餘子彈即行逃逸，顯見當時被告報復目的已達而無殺
    害告訴人之犯意。
　⑵又被告本案行為動機係因日前遭十五份幫份子曹展成等人押
    走毆打成傷，方起意至案發址等待曹展成等人伺機報復，其
    主觀認為曹展成等人均為告訴人之下屬，因連續3日都等不
    到曹展成等人，又見告訴人出現，始轉念改教訓告訴人乙節
    ，迭據其於偵查及審理時供稱不移（見偵卷一第108至110頁
    ，原審卷一第487至488頁），是被告既係與曹展成等人有私
    怨，與告訴人間則無重大仇恨，自難認被告因此等細故即萌
    生殺害告訴人之決心。
  ⑶而案發址乃市區巷道，告訴人受有下肢骨折及槍傷後，得即
    時送往醫院治療，依其中彈部位及傷勢當不至於立即有生命
    危險，則被告主觀上是否有使告訴人受此槍傷後進而死亡之
    故意，亦堪存疑。
  ㈢綜上所述，本案事證明確，被告各犯行均堪認定，俱應依法
    論科。　　　
二、論罪科刑：
  ㈠法律適用：
　⒈被告行為後，槍砲彈藥刀械管制條例第4、7、8條之規定，業
    於109年6月10日修正公布，並於同年月12日施行，修正後槍
    砲彈藥刀械管制條例第4條第1項第1款之槍砲定義及同條例
    第7條均新增「制式或非制式」槍砲，修法意旨略以：鑒於
    現行查獲具殺傷力之違法槍枝，多屬非制式槍枝，可遠距離
    致人死傷，且殺傷力不亞於制式槍枝，對人民生命、身體、
    自由及財產法益之危害，實與制式槍枝無異；另因非制式槍
    枝之取得成本遠低於購買制式槍枝，且製造技術門檻不高、
    網路取得改造資訊容易，導致非制式槍枝氾濫情形嚴重，若
    區分制式與否而分別適用第7條或第8條處罰，將使不法分子
    傾向使用非制式槍砲從事不法行為，以規避第7條較重之刑
    責，無異加深不法分子大量使用非制式槍砲之誘因，爰為有
    效遏止持非制式槍砲進行犯罪情形，非制式槍砲與制式槍砲
    罪責確有一致之必要等語。是依修正後槍砲彈藥刀械管制條
    例之規定，持有非制式槍枝者，其法定刑依同條例第7條第4
    項之規定為「5年以上有期徒刑，併科新臺幣（下同）1,000
    萬元以下罰金」，較之修正前同條例第8條第4項之規定「3
    年以上10年以下有期徒刑，併科700萬元以下罰金」為重，
    是修正後新法並未較有利於被告，經比較新舊法之結果，應
    依刑法第2條第1項前段之規定，適用被告行為時即修正前之
    同條例第8條第4項規定處斷。
　⒉槍砲彈藥刀械管制條例係將「持有」與「寄藏」為分別之處
    罰規定，則單純之「持有」，固不包括「寄藏」，但「寄藏
    」之受人委託代為保管，其保管之本身所為之「持有」，
    既係「寄藏」之當然結果，法律上自宜僅就「寄藏」行為為
    包括之評價，不應另就「持有」予以論罪。又寄藏槍械罪，
    一經收受寄藏，即已成立，不以寄藏時間久暫而有不同。而
    寄藏與持有之界限，應以持有即實力支配係為他人或為自己
    而占有管領為判別準據（最高法院97年度台上字第2334號、
    98年度台上字第7337號判決意旨參照）。經查，被告於警詢
    、偵訊時供稱：案發前2個多月時（即108年10月初某日），
    在住處，受真實姓名年籍不詳、綽號「孫煜」之男子所託，
    將本案槍彈藏放於上開住處一語明確（見偵卷第31、107頁
    ）。可見被告係為「孫煜」代為保管本案槍彈，其行為應屬
    寄藏行為無訛。是核被告就事實欄所為，係違反修正前槍
    砲彈藥刀械管制條例第8條第4項之非法寄藏可發射子彈具殺
    傷力之槍枝罪（原判決誤載為「持有」，應予更正）及槍砲
    彈藥刀械管制條例條例第12條第4項之非法寄藏子彈罪（原
    判決誤載為「持有」，應予更正）；就事實欄所為，則係
    犯刑法第278條第3項、第1項之重傷未遂罪。
　㈡變更起訴法條：
　　公訴意旨就被告事實欄所為開槍射擊告訴人部分認係犯刑
    法第271條第2項、第1項之殺人未遂罪，容有誤會，業如前
    述，惟此部分事實與檢察官起訴之基本事實同一，被告亦經
    原審及本院告知罪名及事實，無礙其防禦權之行使（見原審
    卷一第213、466頁；本院卷第75、105頁），爰依刑事訴訟
    法第300條之規定變更起訴法條。
　㈢罪數關係：
  ⒈被告所寄藏之複數子彈均屬相同種類之物，故上開寄藏子彈
    之行為，僅成立一罪；被告就事實欄係以一寄藏行為，同
    時觸犯上開2罪，為想像競合犯，應依刑法第55條規定，從
    一重之非法寄藏可發射子彈具殺傷力之槍枝罪（原判決誤載
    為「持有」，應予更正）處斷。
　⒉又被告於事實欄所示時間受友人所託寄藏本案槍彈，並非意
    在傷害他人，而後於事實欄所示時間，始另行萌生重傷犯
    意而持以射傷告訴人，足見被告所犯非法寄藏可發射子彈具
    殺傷力之槍枝罪（原判決誤載為「持有」，應予更正）及重
    傷未遂罪間，並非基於同一犯意所為，故上開2罪間，犯意
    各別，行為互殊，應予分論併罰。
　㈣刑之減輕事由：
　⒈被告已著手重傷行為之實施，因告訴人未生重傷結果而未遂
    ，應依刑法第25條第2項規定，按既遂犯之刑減輕之。　
　⒉自首之說明：
  ①按對於未發覺之罪自首而受裁判者，得減輕其刑；但有特別
    規定者，依其規定。刑法第62條定有明文。此所謂發覺，指
    有偵查犯罪職權之公務員已知悉犯罪事實與犯罪之人而言。
    故有偵查犯罪職權之公務員不知有犯罪之事實，或雖知有犯
    罪事實，而不知犯罪人為何人者，均屬「未發覺」（最高法
    院108年度台上字第1790號判決意旨參照）。又自首之方式
    係用言詞或書面，以及係自行投案或託人代行，係直接向偵
    查機關為之，抑向非偵查機關請其轉送，均無限制（最高法
    院24年上字第1162號刑事判例意旨參照，效力同最高法院裁
    判）。
　②經查，依證人即本案承辦員警唐君豪於原審審理時證稱：案
    發後之108年12月26日至31日，警方循線調閱相關監視器畫
    面，發現被告曾於案發前至便利超商提款，便向中國信託商
    業銀行調取被告於自動櫃員機提款之影像，於109年1月1日
    上午取得被告提款影像，同日晚間取得持卡人及帳戶資料，
    再比對警局於其他案件所留存的被告影像而確認被告人別後
    ，旋即查詢發現被告已出境，翌（2）日即向檢察官聲請核
    發對被告核發拘票並通知境管；完全看到被告面貌的時點，
    就是109年1月1日上午取得被告提款影像的時候等語（見原
    審卷一第468至469頁），堪認本案承辦員警係於109年1月1
    日始知悉本案犯罪行為人之人別。
　③然被告於108年12月28或29日即已透過友人吳子言向臺北市政
    府警察局信義分局偵查隊副隊長徐崧騰告知其涉及本案文山
    區槍擊案及其真實姓名年籍而欲投案乙情，業據證人吳子言
    在原審審理時證稱：我於108年12月28日下午在香港跟被告
    碰面後，被告告知我整件事，說想回來自首，問我有沒有信
    任熟識的警官可以幫他，我當天稍晚就用微信打電話告知徐
    崧騰，說被告涉及本案槍擊案，要返臺投案，希望他可以幫
    忙，徐崧騰便請我確認被告的身分，我就把被告的姓名跟年
    次傳給徐崧騰，後來我跟被告確定好返臺的時間，協助被告
    訂機票，並通知徐崧騰被告返臺時間等語（見原審卷一第47
    4至475頁），及證人徐崧騰於原審審理時證稱：吳子言108
    年12月29日有跟我表示本案文山槍擊案行為人的身分，當天
    吳子言用微信打電話給我表示有朋友涉及文山槍擊案時，應
    該就有跟我說該人有投案的意願，如果要投案的話應該要怎
    麼做等語（見原審卷一第470、475頁），可以認定。則被告
    既於109年1月1日本案承辦員警查悉其真實姓名年籍前之108
    年12月28或29日，即已託人代向警方告知其犯罪（含持有本
    案槍彈及槍擊告訴人之事實），核屬自首，被告嗣亦接受裁
    判，上開2罪均應依刑法第62條前段之規定，減輕其刑。並
    就重傷害未遂罪部分，遞減輕之。
三、駁回上訴之理由：
　㈠原審審理結果，認被告所犯罪證明確，因而適用修正前槍砲
    彈藥刀械管制條例第8條第4項、同條例第12條第4項，刑法
    第2條第1項前段、第11條前段、第278條第3項、第1項、第5
    5條、第25條第2項、第62條前段、第42條第3項前段、第51
    條第5款、第38條第1項等規定，並說明審酌被告明知本案槍
    彈具有殺傷力，仍無視法之嚴禁而寄藏，對大眾安全及社會
    治安潛在威脅甚大，更持以射擊告訴人，使之受有非輕傷勢
    ，於案發近5個月後之原審審理時仍陳稱：現須靠輔助器練
    習走路，因為傷後3個月不能走路，故腿部肌肉有萎縮，膝
    蓋也還在痛等語（見原審卷一第217頁），罔顧他人身體法
    益，情節嚴重，誠值非難，兼衡被告犯後坦承寄藏本案槍彈
    而否認重傷未遂犯行之態度、自陳高職肄業之智識程度、原
    職營造工人、月收入約4、5萬元、未婚無子女之家庭生活狀
    況（見原審卷一第490頁，本院卷第118頁），暨其犯罪動機
    、目的、手段及告訴人於原審審理時表明願原諒被告之意見
    （見原審卷一第220頁）等一切情狀，就非法寄藏可發射子
    彈具殺傷力之槍枝罪，量處有期徒刑2年10月，併科罰金新
    臺幣3萬元；就重傷未遂罪，量處有期徒刑2年6月；有期徒
    刑部分，應執行有期徒刑5年；並就併科罰金部分諭知易服
    勞役之折算標準。且就沒收部分說明：本案手槍1把（含彈
    匣1個）及未擊發之子彈4顆具有殺傷力，係槍砲彈藥刀械管
    制條例所管制之違禁物，被告固稱：已於案發後丟棄云云（
    見偵卷一第40頁），惟無證據足證確已滅失，仍應依刑法第
    38條第1項之規定，宣告沒收。至於警方於案發現場所採得
    業經被告射擊完畢之彈頭3顆及彈殼4顆（見原審卷一第299
    頁刑案現場證物清單及第323至326頁鑑定書），係本案子彈
    擊發後所遺留、裂解之物，火藥亦已用畢，不具子彈之形式
    而無殺傷力，已失違禁物之性質，爰不諭知沒收等旨。
　㈡經核原判決認事用法，洵無違誤，量刑亦屬妥適。被告上訴
    意旨略以：本件並非基於重傷害之犯意，且原審量刑過重，
    請求從輕量刑云云。然：原審已依據卷內各項證據資料，就
    被告所辯情節，詳為論述、一一指駁，被告上訴意旨仍執前
    開陳詞否認重傷犯意，而指摘原判決不當，難認可採。另按
    刑事審判旨在實現刑罰權分配正義，故法院對有罪被告科刑
    ，應符合罪刑相當原則，使輕重得宜，罰當其罪，以契合社
    會法律感情，此所以刑法第57條明定科刑時應審酌一切情狀
    ，尤應注意該條所列10款事項以為科刑輕重之標準，俾使法
    院就個案量刑，能斟酌至當。「量刑輕重係屬事實審法院得
    依職權自由裁量事項，苟已斟酌刑法第57條各款所列情狀而
    未逾越法定刑度，不得遽指為違法」（最高法院98年台上字
    5002號判決意旨參照）。本件原審判決已以被告之責任為基
    礎，實已就被告犯後態度、智識程度、生活狀況、犯罪動機
    、手段、所生之危害等刑法第57條各款所列情形為科刑輕重
    標準之綜合考量，在法定刑度內，斟酌科刑，尚無偏執一端
    ，致明顯失出失入之違法或不當，客觀上不生量刑裁量權濫
    用或違反比例原則、罪刑均衡原則之情形，原審所定應執行
    刑之刑度亦合於內、外部界限，與罪刑相當原則無悖，核無
    不合，自無違法之可言。被告徒以前詞上訴主張原審量刑過
    重，請求再予輕判云云，難認有據。從而，被告之上訴，均
    為無理由，應予駁回。　　　　 
據上論斷，應依刑事訴訟法第368條，判決如主文。　　
本案經檢察官詹騏瑋提起公訴，檢察官董怡臻到庭執行職務。
中　　華　　民　　國　　109 　年　　11　　月　　24　　日
                  刑事第十一庭  審判長法　官  周煙平
                                      法　官  吳炳桂
                                      法　官  陳俞伶
以上正本證明與原本無異。
如不服本判決，應於收受送達後20日內向本院提出上訴書狀，其
未敘述上訴之理由者並得於提起上訴後20日內向本院補提理由書
（均須按他造當事人之人數附繕本）「切勿逕送上級法院」。
                                      書記官  朱家麒
中　　華　　民　　國　　109 　年　　11　　月　　24　　日
附錄：本案論罪科刑法條全文
109年6月10日修正前槍砲彈藥刀械管制條例第8條 
未經許可，製造、販賣或運輸鋼筆槍、瓦斯槍、麻醉槍、獵槍、
空氣槍或第四條第一項第一款所定其他可發射金屬或子彈具有殺
傷力之各式槍砲者，處無期徒刑或五年以上有期徒刑，併科新臺
幣一千萬元以下罰金。
未經許可，轉讓、出租或出借前項所列槍枝者，處五年以上有期
徒刑，併科新臺幣一千萬元以下罰金。
意圖供自己或他人犯罪之用，而犯前二項之罪者，處無期徒刑或
七年以上有期徒刑，併科新臺幣一千萬元以下罰金。
未經許可，持有、寄藏或意圖販賣而陳列第一項所列槍枝者，處
三年以上十年以下有期徒刑，併科新臺幣七百萬元以下罰金。
第一項至第三項之未遂犯罰之。
犯第一項、第二項或第四項有關空氣槍之罪，其情節輕微者，得
減輕其刑。

槍砲彈藥刀械管制條例第12條 
未經許可，製造、販賣或運輸子彈者，處1年以上7年以下有期徒
刑，併科新台幣500萬元以下罰金。
未經許可，轉讓、出租或出借子彈者，處6月以上5年以下有期徒
刑，併科新台幣300萬元以下罰金。
意圖供自己或他人犯罪之用，而犯前二項之罪者，處3年以上10
年以下有期徒刑，併科新台幣700萬元以下罰金。
未經許可，持有、寄藏或意圖販賣而陳列子彈者，處5年以下有
期徒刑，併科新台幣300萬元以下罰金。
第1項至第3項之未遂犯罰之。　

中華民國刑法第278條
使人受重傷者，處5年以上12年以下有期徒刑。
犯前項之罪因而致人於死者，處無期徒刑或10年以上有期徒刑。
第1項之未遂犯罰之。